【裁判字號】    92,交聲,1270
【裁判日期】    921128
【裁判案由】    交管條例聲異
【裁判全文】
臺灣板橋地方法院交通事件裁定                  九十二年度交聲字第一二七號
    原處分機關  交通部公路總局台北區監理所
    異  議  人
    即受處分人  群錩鋼鐵股份有限公司
    代  表  人  甲○○
右列異議人因違反道路交通管理處罰條例案件，對於交通部公路總局台北區監理所於
中華民國九十二年七月三日所為之裁決處分（原處分案號：北監自裁字第裁四０─Ａ
ＢＷ０六一一０二號），聲明異議，本院裁定如左：
        主  文
異議駁回。
        理  由
一、原處分機關以：異議人即受處分人群錩鋼鐵股份有限公司（下稱群錩公司）所有
    車牌號碼ＱＭ－三三七號自用大貨車，於民國九十二年二月十九日中午十二時三
    分許，由已遭吊扣駕駛執照之司機李盛源駕駛，於行經台北市○○路、長春路口
    時，經警攔停舉發，嗣為執勤員警查覺李盛源當時駕照已另案遭吊扣，乃由台北
    市政府警察局掣單舉發（舉發通知單號：北市警交大字第ＡＢＷ０六一一０二號
    ），原處分機關遂以車主即異議人違反道路交通管理處罰條例第二十一條之一第
    一項第七款之規定，以北監自裁字第四０－ＡＢＷ０六一一０二號裁處罰鍰新台
    幣六萬四千元，並吊扣汽車牌照三個月之處分。
二、異議意旨略謂：異議人群錩公司為駕駛人李盛源之僱用人，該公司於選任受僱人
    李盛源之際，即對其駕駛資格、駕駛技術嚴格審核，嗣其受僱執行職務期間，異
    議人即與之約定於執行職務時應遵守交通法令，並恆於駕駛人執行職務前，叮嚀
    「注意行車安全，帶駕照上路」，可謂監督其職務之執行已盡相當注意。詎料司
    機李盛源因酒後駕車致駕駛執照被吊扣，其為免異議人知情而終止僱傭契約，未
    向異議人據實陳報該違規事件及吊扣駕駛執照之處分，原處分機關亦未核發該吊
    扣執行單副本予異議人知悉，是異議人實係因司機李盛源之刻意隱瞞而容其於本
    件舉發之時仍為駕車行駛，異議人為無辜受累，且對於駕駛人不可預測之違規行
    為並無預防之義務與責任，希能免除罰鍰與吊扣汽車牌照之處分，為此聲明異議
    ，請求撤銷原處分云云。
三、按「汽車駕駛人駕駛聯結車、大客車、大貨車，有下列情形之一者，汽車所有人
    及駕駛人各處新臺幣四萬元以上八萬元以下罰鍰，並當場禁止該汽車駕駛人繼續
    駕駛及扣留其車輛牌照：七、駕駛執照吊扣期間駕車者。」、「違反第一項情形
    ，並吊扣其汽車牌照三個月。」，道路交通管理處罰條例第二十一條之一第一項
    第七款、第三項分別定有明文；又「本條例關於車輛所有人之處罰，如應歸責於
    運送人，租用人或使用人，亦適用之。」，同條例第八十五條第一項亦有明定。
四、經查，本件司機李盛源係異議人公司所僱用之大貨車司機，其先於九十一年十一
    月二日酒後駕車違反道路管理處罰條例經警舉發後，經原處分機關裁處吊扣駕駛
    執照二年，期間自九十一年十二月二十五日起至九十三年十二月二十四日止，有
    交通違規處分執行紀錄乙紙在卷可稽。而司機李盛源於上開吊扣駕駛執照期間之
    九十二年二月十九日，仍駕駛「群錩鋼鐵股份有限公司」所有車號ＱＭ－三三七
    號自用一般大貨車，行經台北市○○路、長春路口，為台北市政府警察局員警當
    場查獲，亦有台北市政府警察局北市警交大字第ＡＢＷ０六一一０二號舉發交通
    違規通知單一紙附卷可按，是異議人之司機李源盛於駕駛執照吊扣期間，又有違
    規駕車之事實，至為灼然。次查，道路交通管理處罰條例第二十一條之一於九十
    一年一月十七日經公布增訂，其立法目的乃係以大型車輛肇事致生之交通事故傷
    亡情形，一般遠高於單純小型車或機器腳踏車發生之事故，故要求其駕駛人於駕
    駛前開車輛均擁有合格之駕駛執照，有必要對違規者加重處罰，以遏止事故之發
    生；另上開車輛之所有人（運輸業者），對於該車駕駛人，更應有駕駛前之檢查
    及駕駛管理機制，以確保其符合駕駛資格之責任，以防範事故於未然。故對於未
    符合駕駛資格駕駛大型車輛者之違規，除駕駛人之罰鍰金額提高外，汽車所有人
    亦處以相同罰鍰並吊扣其汽車牌照三個月，以督促汽車所有人善盡管理之責。是
    增訂該條之立法目的，即在強化要求大型車輛所有人（運輸業者）建立對所僱用
    之駕駛人有管理機制，以持續平日追蹤考核其駕駛人符合駕駛資格，避免重大交
    通事故發生。然本件異議人僅係消極提醒駕駛人李盛源駕車出發前須帶駕駛執照
    ，並未定期例行查驗駕駛員駕駛執照之使用情形，此由異議人之聲明異議所陳狀
    可得知悉。而依交通部公路總局台北區監理所九十二年六月五日函覆異議人內容
    ，異議人於申訴時稱：查證駕照之動作會造成困擾、違反人權云云，顯見其並未
    為任何積極防止受僱司機無照駕駛之舉措，此觀受僱司機李盛源於短短四個月內
    ，即有兩次重大違反交通法規情事甚明。故本件並無任何事證足以證明異議人公
    司已善盡管理監督之責，其容許已被吊扣駕駛執照之駕駛人李盛源駕駛異議人公
    司之大貨車，已嚴重違反道路交通管理處罰條例第二十一條之一第一項第七款之
    立法目的，殆無疑義。從而原處分機關據以依法處分，核無違誤，本件異議為無
    理由，應予駁回。
據上論斷，應依道路交通管理處罰條例第八十七條第二項，道路交通案件處理辦法第
十九條，裁定如主文。
中      華      民      國    九十二    年     十一     月    二十八    日
            臺灣板橋地方法院交通法庭
                                            法  官  鄭  水  銓
右正本證明與原本無異。
如不服本裁定應於送達後五日內向本院提出抗告狀。
                                            書記官  謝  明  倫
中      華      民      國    九十二    年     十二     月      三      日


司法院資訊處製作；財團法人民間司法改革基金會備份。
